【裁判字號】    94,重上更(三),221
【裁判日期】    950824
【裁判案由】    毒品危害防制條例
【裁判全文】
臺灣高等法院刑事判決           94年度重上更(三)字第221號
上  訴  人
即  被  告  甲○○
指定辯護人  黃柏彰律師
上列被告因毒品危害防制條例案件，不服臺灣板橋地方法院88
年度訴字第1008號，中華民國88年11月11日第一審判決（起訴
案號：臺灣板橋地方法院檢察署87年度偵字第24425號），提起
上訴，經判決後由最高法院第3次發回更審，本院判決如下：
    主  文
原判決關於甲○○部分撤銷。
甲○○連續轉讓第二級毒品，累犯，處有期徒刑壹年；又販賣第
二級毒品，未遂，累犯，處有期徒刑肆年，扣案之第二級毒品甲
基安非他命壹包（驗餘淨重壹點貳壹公克），沒收銷燬，包裝前
開甲基安非他命之塑膠袋壹只沒收；應執行處有期徒刑肆年陸月
，扣案之第二級毒品甲基安非他命壹包（驗餘淨重壹點貳壹公克
），沒收銷燬，包裝前開甲基安非他命之塑膠袋壹只，沒收。
    事  實
一、甲○○前因犯準誣告罪，經台灣台北地方法院判處有期徒刑
    6月，緩刑2年確定。緩刑期內，又因非法吸用化學合成麻醉
    藥品，經台灣台中地方法院判處有期徒刑6月確定，上開緩
    刑宣告並經裁定撤銷，另犯竊盜罪，經台灣台中地方法院判
    處有期徒刑6月確定，再因施用毒品及非法施用化學合成麻
    醉藥品等罪，經台灣台中地方法院各判處有期徒刑3年、8月
    確定，復因違反藥事法案件，經台灣台中地方法院判處有期
    徒刑3月確定，以上各罪經接續執行，於84年7月25日假釋出
    獄，87年8月21日假釋期滿視為執行完畢。
二、甲○○不知悔改，明知甲基安非他命係毒品危害防制條例所
    定之第2級毒品，不得非法持有、轉讓、販賣，仍基於轉讓
    第2級毒品甲基安非他命（下簡稱甲基安非他命）之概括犯
    意，於87年9月及10月間，在台北縣新莊市○○○路468巷7
    號2樓蔡文達住處，先後2次免費轉讓數量不詳之甲基安非他
    命予蔡文達施用。嗣於87年11月3日17時許，蔡文達在上開
    住處為警查獲（蔡文達施用甲基安非他命犯行，經觀察、勒
    戒結果無繼續施用傾向，由臺灣板橋地方法院檢察署檢察官
    於87年11月30日，以87年度偵字第24553號案件為不起訴處
    分），蔡文達供出上情，蔡文達遂配合警方之要求撥打電話
    以誘出甲○○，蔡文達於電話中向甲○○佯稱欲購買新台幣
    （下同）5000元約1公克之甲基安非他命，甲○○獲悉後，
    見有利可圖，仍另基於販賣甲基安非他命之犯意，應允交付
    ，並著手準備毒品，囑不知詳情之張凌峰、陳銀鐘（其2人
    均業經本院92年度上更一字第658號案件判決無罪確定）2人
    先行前往台北縣新莊市○○○路468巷7號2樓蔡文達住處，
    向蔡文達收取價金5000元，其後再由其本人交付甲基安非他
    命。惟因張凌峰、陳銀鐘甫抵達即被警方逮捕，甲○○久候
    不至，即偕同不知情之林巨河（業經本院90年度上更一字第
    1138號案件判決無罪確定）前往查看並欲交付甲基安非他命
    予蔡文達，於同日21時許，在台北縣新莊市○○○路468 巷
    「大唐江山」社區警衛室前為埋伏警員查獲，致此次販賣甲
    基安非他命未得逞，並扣得甲○○以其所有之1只塑膠袋包
    裝之甲基安非他命大小包各1包【大包者為欲販賣予蔡文達
    之甲基安非他命（驗餘淨重1‧21公克）及小包者為供其自
    己施用甲基安非他命包（驗餘淨重0‧03公克）】。
三、案經台北縣警察局海山分局報請臺灣板橋地方法院檢察署檢
    察官偵查起訴。
    理  由
一、訊據上訴人即被告甲○○對上開先後2次免費轉讓數量不詳
    之甲基安非他命予蔡文達施用之事實，坦承不諱，然矢口否
    認有何販賣甲基安非他命犯行，辯稱伊接到蔡文達表明有50
    00元要買甲基安非他命電話後，因蔡文達曾欠其10000元，
    伊認蔡文達既然有錢購買甲基安非他命，應有錢還債，遂請
    張凌峰、陳銀鐘前去收取債權，因張凌峰、陳銀鐘久未回來
    ，伊始與林巨河一同前往查看，扣案之甲基安非他命僅0‧
    03公克，沒有那麼多，且該包甲基安非他命為其自己施用甲
    基安非他命，並非欲販賣之物，伊並未想販賣甲基安非他命
    予蔡文達云云。
二、經查：
  (1)被告上開先後2次免費轉讓數量不詳之甲基安非他命予蔡文
    達施用之事實，業據被告坦承不諱，核與證人蔡文達於接受
    檢察官偵訊時所供稱被告在其台北縣新莊市○○○路468巷7
    號2樓住處，先後2次免費轉讓數量不詳之甲基安非他命予其
    施用之情節相符（見偵查卷第27、72頁），且蔡文達當時確
    有施用甲基安非他命犯行，後經觀察、勒戒結果無繼續施用
    傾向，由臺灣板橋地方法院檢察署檢察官於87年11月30日，
    以87年度偵字第24553號案件為不起訴處分之事實，則有臺
    灣板橋地方法院檢察署檢察官87年度聲觀字第2599號聲請書
    影本、臺灣板橋地方法院87年度毒聲字第3028號裁定及臺灣
    板橋地方法院檢察署檢察官87年度偵字第24553號案件為不
    起訴處分書附卷可稽，據此，足見被告此部分自白與事實相
    符，堪予採信。
  (2)證人蔡文達於87年11月3日17時許，蔡文達在上開住處為警
    查獲，蔡文達供出上情並配合警方之要求，撥打電話向被告
    佯稱欲購買5000元約1公克之甲基安非他命之事實，業據證
    人蔡文達於接受檢察官偵訊時所供稱在案（見偵查卷第27頁
    、72頁、79頁背面），核與證人即查獲蔡文達之警員陳明賢
    證稱，查獲蔡文達後，蔡文達供出甲基安非他命係自被告處
    取得，警方要蔡文達打電話表明欲購買5000元甲基安非他命
    之情節相符（見本院89年度上訴字第404號卷第1宗第154 頁
    ），且被告亦自承有接到蔡文達表明要買5000元甲基安非他
    命電話等語（見偵查卷第93頁背面、78頁背面，原審卷第39
    頁背面、第128頁，本院89年度上訴字第404號卷第1宗第11
    頁，本院89年度上訴字第404號卷第2宗第34頁，本院95年1
    月5日、95年4月6日準備程序筆錄），是證人蔡文達此部分
    陳述，堪予採信。
  (3)被告接到蔡文達表明要買5000元甲基安非他命之電話後，被
    告先囑不知詳情之張凌峰、陳銀鐘2人先行前往台北縣新莊
    市○○○路468巷7號2樓蔡文達住處，惟因張凌峰、陳銀鐘
    甫抵達即被警方逮捕，甲○○久候不至，即偕同不知情之林
    巨河前往查看，於87年11月3日21時許，在台北縣新莊市○
    ○○路468巷「大唐江山」社區警衛室前為埋伏警員查獲之
    事實，業據被告所自承，核與證人蔡文達、張凌峰、陳銀鐘
    、林巨河、陳明賢所陳述之警方先逮捕張凌峰、陳銀鐘，再
    查獲被告及林巨河之情節相符，又張凌峰、陳銀鐘、林巨河
    因均屬不知情，業經本院92年度上更一字第658號案件及90
    年度上更一字第1138號案件分別判決無罪確定，亦有此2案
    件之判決附卷可佐，是被告接到蔡文達表明要買5000元甲基
    安非他命之電話後於87年11月3日21時許，在台北縣新莊市
    ○○○路468巷「大唐江山」社區警衛室前為埋伏警員查獲
    之事實，堪予認定。
  (4)被告雖以伊接到蔡文達表明有5000元要買甲基安非他命電話
    後，因蔡文達曾欠其10000元，伊認蔡文達既然有錢購買甲
    基安非他命，應有錢還債，遂請張凌峰、陳銀鐘前去收取債
    權，因張凌峰、陳銀鐘久未回來，伊始與林巨河一同前往查
    看，扣案之甲基安非他命僅0‧03公克，沒有那麼多，且該
    包甲基安非他命為其自己施用甲基安非他命，並非欲販賣之
    物等語，辯稱伊並未想販賣甲基安非他命予蔡文達。查警方
    於87年11月3日21時許查獲被告時，自被告身上扣押之以塑
    膠袋包裝結晶體，共有大小各1包，該2包結晶體經檢驗均屬
    甲基安非他命，其中大包者驗餘淨重為1‧21公克，另小包
    者驗餘淨重為0‧03公克，則有台北縣警察局海山分局執行
    逕行搜索結果報告書、搜索扣押證明筆錄及法務部調查局檢
    驗通知書分別附卷可參（見偵查卷第4、5頁，原審卷第72頁
    ），而扣案之物品由塑膠袋包裝，分成大小不一之結晶體，
    亦經本院勘驗在案（見本院95年5月30日準備程序筆錄），
    並有此等毒品及包裝此等毒品之塑膠袋扣案可資佐證，可見
    警方自被告身上扣押之甲基安非他命大小各1包，均裝於塑
    膠袋內，被告所稱其僅持有小包甲基安非他命被查獲，顯係
    避重就輕之遁詞，委無可取。又被告雖稱因蔡文達曾欠其10
    000元，伊認蔡文達既然有錢購買甲基安非他命，應有錢還
    債，遂請張凌峰、陳銀鐘前去收取債權，並非要去販賣甲基
    安非他命云云，但觀之證人張凌峰證稱「當時是甲○○叫我
    去拿5000元，但5000元是什麼名目我不知道。」（見原審卷
    第56頁背面），證人陳銀鐘證稱「張凌峰叫我陪他去蔡文達
    的家，我根本不知道去做什麼。」（見本院89年度上訴字第
    404號卷第2宗第42頁），另被告亦供稱「我叫他們去收手機
    的錢，但沒有明確的講。」（見本院89年度上訴字第404 號
    卷第1宗第113頁）等情以觀，可知證人張凌峰、陳銀鐘當時
    應被告要求，向蔡文達收取5000元時，其2人根本不知道收
    取5000元之目的，而徵之收取手機債權為合法且正當之事，
    並非不可告人之事，且既然委由他人出面收取手機債權，為
    避免收款人與債務人間，為了收款人有無收款權限，有所爭
    執起見，依常理若被告當時確要證人張凌峰、陳銀鐘前去收
    取5000元之手機債權，被告應會告知收款之債權內容，但如
    前述被告卻不明確告知債權內容，反而含混只要求張凌峰、
    陳銀鐘收取5000元即可，據此足見，被告稱要證人張凌峰、
    陳銀鐘前去收取手機債權之辯解，顯與常理有違，尚不足採
    信。另如前述證人蔡文達業於電話中表明欲買5000元約1公
    克之甲基安非他命，且證人蔡文達更證稱「我依警察指示，
    要求要買『安』5000元，他（指被告）說『好好』，過去再
    處理」等語（見偵查卷第79頁背面），再參酌被告帶至現場
    為警查獲之上開大包甲基安非他命之驗餘淨重為1‧21公克
    ，洽與證人蔡文達於電話中所稱欲購買之份量相近，足見被
    告當時要證人張凌峰、陳銀鐘前去拿5000元，應是被告業已
    同意以5000元之代價，出售約1公克之甲基安非他命予證人
    蔡文達，並要證人張凌峰、陳銀鐘前去收取約1公克甲基安
    非他命之價金，即被告業已萌生販賣甲基安非他命犯意無訛
    ，又參酌被告既然如前述有販賣甲基安非他命犯意，其見張
    凌峰、陳銀鐘久久不回，於87年11月3日21時許，再攜帶上
    開大包甲基安非他命，偕同不知情之林巨河前往台北縣新莊
    市○○○路468巷「大唐江山」處，亦足徵被告已著手販賣
    甲基安非他命犯行無誤，其有關並無販賣甲基安非他命犯行
    之辯解，顯不足採。
三、綜上，本件事證明確，被告上開2犯行，均堪認定，應予論
    罪科刑。
四、核被告87年9、10月間轉讓甲基安非他命行為，係犯毒品危
    害防制條例第8條第2項之轉讓第2級毒品罪，檢察官認係販
    賣第2級毒品罪，尚有未洽（理由詳後），起訴法條應予變
    更。又被告為警獲案當天，固然如前述係證人蔡文達遂配合
    警方之要求，於電話中向被告佯稱欲購買5000元約1公克之
    甲基安非他命，被告見有利可圖，仍另基於販賣甲基安非他
    命之犯意，應允交付，並著手準備毒品，但由於如前述被告
    原本即有轉讓第2級毒品犯意，因此參酌最高法院94年度台
    上字第6174號判決要旨「所謂『陷害教唆』足以阻斷犯罪之
    成立，係以上訴人原無犯罪之意，全因教唆人之教唆始萌犯
    意而行為者，始足當之，若上訴人原本即有犯罪之意，僅因
    教唆人之教唆而彰顯其犯行，自無何陷害可言，不得援引陷
    害教唆之名義，充作其免責之藉口。」之法理，可知被告上
    開基於販賣甲基安非他命之犯意，應允交付，並著手準備毒
    品，但為警監控中無法既遂之犯行，仍係犯毒品危害防制條
    例第4條第6項、第2項之販賣第2級毒品未遂罪。被告持有甲
    基安非他命之低度行為，應為其轉讓、販賣甲基安非他命之
    高度行為所吸收，不另論罪。被告先後2次轉讓甲基安非他
    命之犯行，時間緊接，所犯為構成要件相同之罪名，顯係基
    於概括犯意為之，為連續犯。而被告行為後，刑法第56 條
    連續犯之規定，業於94年1月7日修正公布刪除，並於95年7
    月1日施行，則被告之犯行，因行為後新法業已刪除連續犯
    之規定，此刪除雖非犯罪構成要件之變更，但顯已影響行為
    人刑罰之法律效果，自屬法律有變更，又刑法第25條及第26
    條未遂犯、第51條定執行刑、第38條沒收暨第47條累犯之規
    定，亦同於94年1月7日修正公布，並於95年7月1日施行，依
    新法第2條第1項規定，比較刑法修正前後規定（含法律適用
    應整體適用不得割裂適用之法理）結果，修正後之刑法規定
    未較修正前規定有利於被告，是本件被告上開轉讓犯行，應
    依修正前之刑法規定論處，從而本件應依修正前刑法第56條
    之規定，就被告上開轉讓犯行，論以一罪，並均加重其刑。
    另被告上開販賣未遂犯行，應依修正前之刑法第26條規定，
    減輕其刑。被告所犯轉讓、販賣甲基安非他命犯意各別，行
    為不同，罪名互異，應予分論併罰。被告曾有如事實欄所示
    前科，並於84年7月25日假釋出獄，87年8月21日假釋期滿視
    為執行完畢，此有本院前案紀錄表可參，被告執行完畢後5
    年內再犯本件2犯行，應依修正前之刑法第47條規定，論以
    累犯，各加重其刑，被告上開轉讓犯行有連續犯及累犯2種
    加重事由，並均遞加重之。被告上開販賣未遂犯行有累犯加
    重事由，及未遂減輕事由依法先加後減。
五、至於證人蔡文達於警詢時，固陳稱於被告於87年9月及10月
    間，在台北縣新莊市○○○路468巷7號2樓住處，先後2次販
    賣數量不詳之甲基安非他命予其施用云云（見偵查卷第6、7
    頁），然此為證人蔡文達於審判外之陳述，而被告於本院亦
    稱此警詢筆錄無證據能力（見本院95年1月5日準備程序筆錄
    ），是證人蔡文達於警詢時，有關被告先後2次販賣甲基安
    非他命予其施用之陳述，自不得作為本件認定被告販賣甲基
    安非他命之證據，而如前述證人蔡文達於檢察官偵訊時所係
    供稱，被告先後2次免費轉讓甲基安非他命等語，另被告亦
    僅坦承於87年9月及10月間，先後2次免費轉讓甲基安非他命
    予證人蔡文達施用，準此，足見檢察官據以起訴被告於87年
    9月及10月間，先後2次販賣數量不詳之甲基安非他命予證人
    蔡文達施用之犯行，尚乏依據，附此敘明。
六、另被告及指定辯護人稱被告於警詢時有關，被告自白帶上開
    大包甲基安非他命，係欲販賣予證人蔡文達之陳述，為遭警
    刑求，無證據能力等語（見本院95年8月10日審判程序筆錄
    ），經查被告確曾於警詢時自白帶上開大包甲基安非他命，
    係欲販賣予證人蔡文達（見偵查卷第8頁背面），雖然證人
    即負責詢問被告之警員李麒榮到院稱未對被告刑求（見本院
    92年度上更一字第658號第1宗第172頁），然由於證人林巨
    河證稱警詢時「我有聽到甲○○的哀叫聲，他是被架著從裡
    面出來辦公室。」（見本院90年度上更一字第1138號卷第24
    頁），而台北縣警察局海山分局詢問被告等人之錄音帶，台
    北縣警察局海山分局雖曾隨案移送，但此等錄音帶業由臺灣
    板橋地方法院檢察署銷毀（見原審卷第92、11 9頁），且檢
    察官於本院92年度上更一字第658號案件，92年11月7日行準
    備程序時亦稱「有關刑求部分，因為錄音帶已經被銷毀，所
    以我們無法舉證。」在案（見本院92年度上更一字第658號
    卷第1宗第71頁），因此在檢察官無法依刑事訴訟法第156條
    第3項規定，指出證明被告於警詢時有關，其帶上開大包甲
    基安非他命，係欲販賣予證人蔡文達之自白，具任意性方法
    之情況下，無論被告於警詢時有無被刑求，被告於警詢時有
    關，其帶上開大包甲基安非他命，係欲販賣予證人蔡文達之
    自白，自無證據能力。但如前述，本院係依證人蔡文達稱有
    打電話予被告表明要購買約1公克之甲基安非他命、被告自
    承有接到證人蔡文達打電話表明要購買約1公克之甲基安非
    他命，及扣案之大包甲基安非他命驗餘淨重為1‧21公克，
    洽與證人蔡文達電話中約定之1公克份量相近，暨被告有關
    其要證人張凌峰、陳銀鐘前去收取手機債權之辯解，與常理
    有違等直接、間接證據綜合判斷，而認定被告確有上開販賣
    第2級毒品未遂犯行，因此，被告於警詢時有無被刑求，被
    告於警詢時有關，其帶上開大包甲基安非他命，係欲販賣予
    證人蔡文達之自白，雖無證據能力，仍無礙本院上開被告販
    賣第2級毒品未遂犯行之認定，亦此說明。
七、原審以被告事證明確，予以論罪科刑，固非無見，惟原審未
    詳查，遽認定被告於於87年9月及10月間，先後2次販賣甲基
    安非他命予證人蔡文達，與事實不符，自有未洽，如前述上
    開刑法第25條、第26條、第56條、第51條、第47條及第38條
    業已修正，原審未及審酌，亦有未洽。被告上訴否認犯罪，
    雖無理由，然原審判決既有未當，自應由本院將原審判決關
    於被告部分撤銷改判。爰審酌被告前有多次前科，一犯再犯
    ，素行不佳，竟不顧交付甲基安非他命予他人施用，影響他
    人之身體健康，犯後僅承認部分犯行，等一切情狀，就其所
    犯2犯行分別量處如主文所示第2項之刑，並依修正前之刑法
    第51條第5款規定，定如主文所示第2項之執行刑。扣案之被
    告持有欲販賣之上開大包甲基安非他命（驗餘淨重1‧21公
    克），為查獲之毒品，應依毒品危害防制條例第18條第1項
    前段規定，宣告沒收銷燬之。包裝前開安非他命之1只塑膠
    袋，係被告所有供包裝上開甲基安非他命所用之物，此據被
    告供承在卷，然因此塑膠袋本質上並非專供販賣毒品用之物
    ，依修正前之刑法第38條第1項第2款規定，宣告沒收。至於
    警方同時自被告身上查扣之上開小包甲基安非他命（驗餘淨
    重0‧03公克），雖亦為查獲之毒品，但由於該包甲基安非
    他命，為被告欲供自己施用之物，此據被告供承在卷，因此
    基於從刑附屬於主刑之法理，僅能於被告施用甲基安非他命
    犯行之案件中，宣告沒收銷燬，若被告施用甲基安非他命犯
    行之案件中，未宣告沒收銷燬，亦僅能事後由檢察官另行聲
    請法院裁定，宣告沒收銷燬（被告施用甲基安非他命犯行，
    經觀察、勒戒結果無繼續施用傾向，由臺灣板橋地方法院檢
    察署檢察官於87年11月30日，以87年度偵字第24555號案件
    為不起訴處分，此有該不起訴處分書附卷可參。），並無於
    本件宣告沒收銷燬之餘地，特此敘明。
據上論斷，應依刑事訴訟法第369條第1項前段、第364條、第299
條第1項、第300條，毒品危害防制條例第4條第6項、第2項、第8
條第2項、第18條第1項前段，刑法第2條第1項前段，修正前第11
條前段、第56條、第26條前段、第47條第1項、第51條第5款、第
38 條第1項第2款，判決如主文。
本案經檢察官沈世箴到庭執行職務。
中    華    民    國    95    年    8     月    24    日
                  刑事第十六庭審判長法  官  葉騰瑞
                                    法  官  莊明彰
                                    法  官  黃俊明
以上正本證明與原本無異。
如不服本判決，應於收受送達後十日內向本院提出上訴書狀，其
未敘述上訴之理由者並得於提起上訴後十日內向本院補提理由書
（均須按他造當事人之人數附繕本）。
                                    書記官  廖婷璇
中    華    民    國    95    年    8     月    24    日
附錄：本案論罪科刑法條全文
毒品危害防制條例第4條
製造、運輸、販賣第一級毒品者，處死刑或無期徒刑；處無期徒
刑者，得併科新臺幣1千萬元以下罰金。
製造、運輸、販賣第二級毒品者，處無期徒刑或 7 年以上有期徒
刑，得併科新臺幣7百萬元以下罰金。
製造、運輸、販賣第三級毒品者，處5年以上有期徒刑，得併科
新臺幣5百萬元以下罰金。
製造、運輸、販賣第四級毒品者，處3年以上10年以下有期徒刑
，得併科新臺幣3百萬元以下罰金。
製造、運輸、販賣專供製造或施用毒品之器具者，處1年以上7
年以下有期徒刑，得併科新臺幣1百萬元以下罰金。
前五項之未遂犯罰之。
毒品危害防制條例第8條
轉讓第一級毒品者，處1年以上7年以下有期徒刑，得併科新臺幣
1百萬元以下罰金。
轉讓第二級毒品者，處6月以上5年以下有期徒刑，得併科新臺幣
70萬元以下罰金。
轉讓第三級毒品者，處3年以下有期徒刑，得併科新臺幣30萬元
以下罰金。
轉讓第四級毒品者，處1年以下有期徒刑，得併科新臺幣10萬元
以下罰金。
前四項之未遂犯罰之。
轉讓毒品達一定數量者，加重其刑至二分之一，其標準由行政院
定之。


司法院資訊處製作；財團法人民間司法改革基金會備份。
